臺灣屏東地方法院民事裁定
                                   110年度司繼字第1918號
聲  請  人  王美玲  


關  係  人  陳冠妏  
上列聲請人聲請選任被繼承人戴阿辛之遺產管理人事件，本院裁
定如下：
    主  文
選任陳冠妏為被繼承人戴阿辛之遺產管理人。
准對被繼承人戴阿辛之繼承人為承認繼承之公示催告。
被繼承人戴阿辛之繼承人，應自前項公示催告裁定揭示之日起8
個月內承認繼承，上述期限屆滿，無繼承人承認繼承時，被繼承
人戴阿辛之遺產，於清償債權，並交付遺贈物後，如有賸餘即歸
屬國庫。
聲請費用新臺幣1,000 元由被繼承人戴阿辛之遺產負擔。
    理  由
一、本件聲請意旨略以：聲請人與被繼承人戴阿辛為屏東縣○○鄉
    ○○段00地號土地之共有人，被繼承人戴阿辛經本院109年亡
    字第6 號裁定宣告被繼承人戴阿辛於民國45年10月1 日死亡
    ，其第一順位直系血親卑親屬戴德場、林德瑞皆於日據時期
    昭和8 年（即民國22年）6 月24日死亡; 戴親恩於大正11年
    （即民國11年）5 月22日死亡; 戴清英於昭和9 年（即民國
    23年）7 月16日死亡; 其第二順位繼承人父親戴旺貴，因年
    代久遠已查無戶籍資料，母親戴賴錦妹則於大正12年（即民
    國12年）10月23日死亡; 其第三順位繼承人即被繼承人之兄
    弟姊妹戴阿己、戴阿秋、戴阿有、戴阿五、戴阿六、戴氏八
    滿，分別於大正15年（即民國15年）3 月7 日、昭和16年（
    即民國30年）5 月13日、明治45年（即民國1 年）6 月16日
    、昭和10年（即民國24年）10月12日、民國42年2 月26日、
    昭和7 年（即民國21年）9 月7 日死亡，戴氏七妹則查無其
    日據及光復戶籍資料; 其第四順位繼承人祖父母則均因年代
    久遠，已無從查考。是本件被繼承人之繼承人均已死亡或因
    年代久遠無從查考，繼承人有無不明，且依被繼承人之年籍
    資料，客觀上亦無透過親屬會議選定遺產管理人之可能，聲
    請人為上開土地共有人且欲訴請法院為共有物裁判分割，自
    屬本件之利害關係人，為確保聲請人之權利並利訴訟程序之
    進行，爰依法聲請選定被繼承人戴阿辛之遺產管理人等語。
二、按先順序繼承人均拋棄其繼承權時，由次順序之繼承人繼承
    ，其次順序繼承人有無不明或第四順序之繼承人均拋棄其繼
    承權者，準用關於無人承認繼承之規定。次按繼承開始時，
    繼承人之有無不明，而無親屬會議或親屬會議未於1 個月內
    選定遺產管理人者，利害關係人得聲請法院選任遺產管理人
    ，並由法院依公示催告程序，定6 個月以上之期限，公告繼
    承人，命其於期限內承認繼承，此觀民法第1176條第6 項、
    第1177條、第1178條規定自明。
三、經查，本件被繼承人戴阿辛前經本院以109 年亡字第6 號裁
    定宣告其於民國45年10月1 日死亡，此經本院職權調院前開
    卷宗核閱屬實。現聲請人與被繼承人戴阿辛同為屏東縣○○鄉
    ○○段00地號土地之共有人，現為就上開共有土地向法院提起
    分割共有物訴訟，而聲請本院選任被繼承人戴阿辛之遺產管
    理人，並據提出戶籍資料、繼承系統表、戶政事務所函、土
    地謄本等件為證，堪信聲請人之主張為真實。是以，本件聲
    請人以利害關係人身分聲請選任被繼承人之遺產管理人，核
    與首揭規定尚無不合，應予准許。又遺產管理人之選任係屬
    法院之職權，其職務涉及公益性，除應注意遺產處置之公平
    性外，尚須慮及其適切性，即應兼顧被選任人對遺產、遺債
    之瞭解程度、處理遺產事務之能力與利害關係等綜合判斷之
    。本院審酌被繼承人之遺產無人繼承與管理，而關係人陳冠
    妏願擔任本件被繼承人之遺產管理人，業據其提出同意書，
    並檢附身份證明文件、地政士證書、開業執照影本等件附卷
    為憑。再者，關係人陳冠妏職司地政士，其對於本件遺產管
    理事件應甚熟稔，並就遺產管理人職務之遂行，有所助益，
    且應會秉公辦理，要不致有利害偏頗之虞，為保障聲請人之
    利益及期程序之公正、公信起見，本院認以選任陳冠妏地政
    士為被繼承人戴阿辛之遺產管理人為適當，並限期命繼承人
    為承認繼承之公示催告。至上開期限屆滿，無繼承人承認繼
    承時，其遺產依民法第1185條規定，於清償債權並交付遺贈
    物後，如有賸餘，應歸屬國庫，附此敘明。
四、依家事事件法第137 條、第130 第3 、4 、5 項、第127 條
    第4 項、第97條，裁定如主文。
五、若不服本裁定，應於裁定送達後10日內向本院提出抗告狀，
    並繳納抗告費新臺幣1,000 元。
中　　華　　民　　國　 111 　　年　　3 　　月　 10　　日
                  家事庭司法事務官